【裁判字號】    90,訴,10
【裁判日期】    900820
【裁判案由】    殺人未遂
【裁判全文】
臺灣臺中地方法院刑事判決                              九十年度訴字第一號
    公  訴  人  臺灣臺中地方法院檢察署檢察官
    被      告  丙○○
    指定辯護人  本院公設辯護人乙○○
右列被告因傷害案件，經檢察官提起公訴（八十九年度偵字第一八二七九號），本院
判決如左：
    主  文
本件公訴不受理。
    理  由
一、公訴意旨略以：被告丙○○與被害人丁○○係同居之男女朋友，丙○○因時常遭
    丁○○毆打而對丁○○心生不滿，民國八十九年十一月四日下午一時五分許，在
    臺中縣外埔鄉○○村○○路九八二號，二人因故復發生爭吵，丁○○又出手毆打
    丙○○，丙○○愈發惱怒，竟基於殺人之故意，取出預藏在陽台之水果刀，對丁○○之腰部刺了一刀，致丁○○受有腰部刺傷併左腎臟周圍出血後往一樓逃逸，
    丙○○仍緊追下樓欲繼續追殺，幸一樓有丁○○之朋友甲○○在場而加以阻止並
    將丁○○送醫，丁○○始倖免於難，因認被告丙○○涉有刑法第二百七十一條第
    一項、第二項之殺人未遂罪嫌。
二、訊據被告丙○○對右揭時、地持水果刀刺傷告訴人丁○○之事實坦承不諱，但堅
    決否認有殺人之故意，辯稱因為丁○○曾拿扣案之水果刀恐嚇伊，伊始將該刀藏
    放在三樓陽台，並非預謀殺人始將之藏放該處，伊當時是因被丁○○打，所以才
    拿刀刺他，伊是隨手刺傷丁○○，並非故意瞄準其腰部，本來目的是是想要嚇他
    而已，在樓上刺丁○○一刀又追下去，只是要問他為何如此對伊，並非要殺死丁○○等語。經查：
  (一)被害人丁○○固於八十九年十一月四日警訊中指稱：「我與丙○○發生口角（時
    間在今日”四日”十二時三十分），就在外埔鄉○○路九八二號三樓我與丙○○
    在房間內爭吵，相互拉扯至旁邊空房間內繼續叫罵，我轉身想下樓，突然間左腰
    部疼痛，我發現被殺了，就趕緊逃下樓，丙○○繼續持水果刀追殺我至一樓客廳
    ，幸好被我朋友甲○○隔離。」、「丙○○在刺殺我前對我說：”我的下體東西
    是屬於丙○○的，丙○○得不到的東西，別人也沒有得到權利。”丙○○刺殺後
    繼續追殺我時，罵我”幹你娘”三字經，並揚言要我死。」等語；但於本院九十
    年二月八日審理時稱：「（問：丙○○是否在八十九年十一月四日拿刀刺你？）
    答：是，我們一起喝酒，我喝醉了到三樓拿衣服打她的臉，我們相互拉扯到隔壁
    的空房間，她才拿刀刺我的左腰部，她是因為一時氣憤才會拿刀刺我，並不是故
    意的，水果刀本來放在一樓的廚房。（問：以前是否曾拿過這把刀恐嚇她？（提
    示））答：有。我不知道為何刀會在三樓的陽台。（問：她刺傷你之後有無繼續
    追你到一樓？）答：我不知到她有無在後面繼續追我。我跑到一樓是要叫甲○○
    幫我報警。」等語，依其所述，可知被告辯稱告訴人曾以扣案之水果刀恐嚇過伊
    等情非虛；又於九十年七月二十日具狀稱：「緣被告丙○○被訴殺人未遂乙案，
    告訴人為被害人雖受有傷害，惟當時告訴人與被告係因酒後細故爭執，被告並無
    殺害告訴人之意。蓋告訴人與被告本為男女朋友關係，平日感情良好，被告並無
    殺害告訴人之動機。當日純因酒後起爭執，而被告亦因酒精作遂，意識已不清楚
    ，始會發生傷害之情事，特具狀向鈞院澄清。而告訴人亦不願追究被告之行為，
    更不願此次誤會，使雙方感情無端生變，敬請鈞院明鑒。」等語，有刑事陳述狀
    一紙附於本院卷內可查。又被告與告訴人目前仍同住一起，業據被告於本院九十
    年二月八日審理時供明在卷，而告訴人前開陳述狀所載之現住處為台東縣大武鄉
    ○○村○○路一六九號，經核與被告現址相同，可知被告前開供述屬實。
  (二)又被告丙○○於右揭時、地持扣案之水果刀刺向丁○○，致丁○○受有左側上背
    部（腰部）刺傷併左腎臟周圍出血等傷害，有光田綜合院診斷証明書一紙在卷可
    稽。經本院向光田綜合院函查告訴人丁○○於八十九年十一月四日至該院就診時
    所受傷害之癒後情形，是否已達重大不治或難治之程度，該院覆稱：「丁○○先
    生於八十八年十一月四日因外傷到院急診求治，並入院接受治療。當時傷口疑似
    尖銳物體刺傷，經腹部電腦化軸位斷層攝影檢查顯示未傷及重要器官，但有體內
    積血現象，可能是傷及肌肉與血管，經急救及輸血後，情況穩定，宜門診追蹤治
    療，但此患者自八十九年十一月十一日出院，未曾回診，故無法評估其預後情形
    」，有該院九十年四月六日光醫事歷字第90甲00122函一紙在卷可稽。
  (三)按殺人未遂罪與傷害罪區別，應以被告於行為時主觀上是否有殺人之故意為斷，
    至於被害人受傷之部位及傷痕之多寡，雖足供認定被告是否有殺人犯意之參考，
    然亦不能以之為絕對之判斷標準，仍應審酌全部情節加以審認。綜前所述，本件
    被告與告訴人係同居之男女朋友，雖曾遭被害人毆打，仍未與之分手，而告訴人
    此次雖為被告刺傷，但仍原諒被告，二人至今猶同住一起，堪認二人情份非淺，
    則被告與告訴人既係相互有情之男女，彼此亦無深仇大恨，被告雖因雙方酒後爭
    吵，於氣憤下持刀刺傷告訴人腰部，但並未傷及重要器官，僅傷及肌肉與血管，
    足認其用力不猛，本院審酌其二人間之關係、案發時之情節及告訴人受傷之情形
    ，認被告主觀上應無殺害告訴人之動機及犯意。再者，依光田綜合醫院前開覆函
    可知，告訴人之身體未傷及重要器官，經急救及輸血後，情況穩定，且其自八十
    九年十一月十一日出院後，未曾回診，堪認其所受之傷害尚未達重大不治或難治
    之程度。經核被告丙○○所為係犯刑法第二百七十七條第一項之傷害罪，公訴人
    認被告係犯刑法第二百七十一條第一項、第二項之殺人未遂罪，尚有未洽，起訴
    法條應予變更。
三、按告訴乃論之罪，其告訴經撤回者，應諭知不受理之判決，並得不經言詞辯論為
    之，此為刑事訴訟法第三百零三條第三款、第三百零七條所明定。本件被告係犯
    刑法第二百七十七條第一項之傷害罪已如前述，依照同法第二百八十七條規定係
    屬告訴乃論之罪，茲經告訴人於第一審辯論終結前具狀撤回告訴，爰不經言詞辯
    論，諭知不受理之判決。
據上論斷，應依刑事訴訟法第三百零三條第三款，第三百零七條，判決如主文。
中      華      民      國      九十      年      八      月    二十    日
                                        法  官    陳  慧  珊
右正本證明與原本無異。
如不服本判決，應於送達後十日內向本院提出上訴狀（須附繕本），上訴於台灣高等
法院台中分院。
                                        書記官
中      華      民      國      九十      年      八      月    二十一  日


司法院資訊處製作；財團法人民間司法改革基金會備份。
